【裁判字號】    92,易,2143
【裁判日期】    921127
【裁判案由】    違反台灣地區與大陸地區人民關係條例
【裁判全文】
臺灣臺中地方法院刑事判決                        九十二年度易字第二一四三號
    公  訴  人  臺灣臺中地方法院檢察署檢察官
    被      告  庚○○  男  三.
右列被告因違反台灣地區與大陸地區人民關係條例案件，經檢察官聲請以簡易判決處
刑（九十二年度偵字第五０四九號），本院臺中簡易庭認不宜逕以簡易判決處刑，簽
移刑事庭改依通常程序審理（九十二年度中簡字第一四八八號），本院判決如左：
    主  文
庚○○違反不得僱用大陸地區人民在臺灣地區從事未經許可之工作之規定，處拘役伍
拾日，如易科罰金，以佰元折算壹日。
    事  實
一、庚○○係位於臺中市○區○○路二三號四樓「歡樂城卡拉ＯＫ店」之負責人，明
    知甲○係獲准來臺探親之大陸地區人民，並未經許可在臺工作，竟於民國九十二
    年三月一日下午十時許，僱用甲○在上揭卡拉ＯＫ店，從事坐檯陪酒之服務工作
    。嗣於九十二年三月一日下午十一時許，為警在上址查獲。
二、案經臺中市警察局第一分局報請臺灣臺中地方法院檢察署檢察官偵查後聲請以簡
    易判決處刑。
    理  由
一、訊據被告庚○○固不否認係右揭「歡樂城卡拉ＯＫ店」之負責人，惟矢口否認有
    何僱用大陸地區女子甲○在上址從事坐檯陪酒服務工作之犯行，辯稱：伊並不認
    識甲○，甲○當日係與其丈夫陳煌去捧店內副總經理丙○○的場，是甲○自己主
    動向客人打招呼的，警察前來臨檢時，伊正在廚房，一切均不知情云云。經查：
（一）右揭大陸地區女子甲○在「歡樂城卡拉ＯＫ店」坐檯陪酒之事實，業據證人即
      當日該卡拉ＯＫ店消費之客人乙○○、己○○、戊○○、丁○○於警詢時證稱
      屬實。證人己○○於警詢中係證稱：「：：：坐檯甲○大陸女子有自我介紹自
      稱小玲，隨後就舉杯向我敬酒。」、「聊天後乙○○才告訴我甲○是店內坐檯
      小姐。」等語（見偵查卷第一一頁反面）；另證人乙○○、戊○○、丁○○則
      於警詢中同證稱：「（問：大陸女子甲○既然不是與你們一同進入消費之客人
      為何會與你們坐同桌？）他是店家過來坐我檯要小費的小姐。」、「（問：現
      場除了甲○坐你們的檯以外上有何女子坐檯？）還有一位坐檯女子丙○○。」
      、「（問：歡樂城卡拉ＯＫ店女子坐檯方式為何？）公檯。就是店家女子於現
      場輪流坐檯」等語（見偵查卷第一四頁、二０頁、二二頁），並經證人丁○○
      再次於本院審理時結證稱屬實，且經核屬相符。再參以被告自承與上揭證人均
      不熟識，則證人乙○○、己○○、戊○○、丁○○等人當無設詞誣陷被告之理
      ，足認上揭證人證言應屬可採。此外復有現場圖、臺中市警察局第一分局繼中
      派出所臨檢表、國人入出境端末查詢報表、中華民國臺灣地區旅行證影本各一
      份及照片一張在卷可稽，則證人甲○若非係由被告僱用在上址工作，何以能在
      上開卡拉ＯＫ店向前往消費之男客一一陪酒並自我介紹？是以證人甲○當日確
      實在被告所經營之「歡樂城卡拉ＯＫ店」擔任坐檯陪酒之工作等情，應堪認定
      ，故被告辯稱不認識甲○，亦未僱用甲○在該處坐檯陪酒云云，應不足採信。
（二）證人即該「歡樂城卡拉ＯＫ店」之副總經理丙○○雖於警訊、本院審理時證稱
      ：甲○係其朋友陳煌之妻子，當天係其帶甲○至店裏唱歌、喝酒，甲○不是店
      裡員工、因為其在招呼客人，怕甲○無聊，所以才會叫她過來跟其坐，當時其
      有事離開座位，而己○○剛好進入店內並坐在其原先之座位上，所以警察臨檢
      時，甲○才會坐在乙○○、己○○之中間位子，且當日其向客人介紹甲○是其
      小妹，甲○有拿水杯向客人打招呼，不知道為何客人會說甲○是其店裡的小姐
      ，當時客人都已經喝醉了云云。又證人甲○雖於警訊、偵查中亦附和證稱：渠
      非「歡樂城卡拉ＯＫ店」之員工，當天係渠丈夫陳煌之友人陳金砂要請渠夫婦
      至該卡拉ＯＫ店喝酒、唱歌，因陳煌有事，就請丙○○先帶渠至店裏，到店裏
      之後，因陳煌尚未到達，丙○○須招呼客人，怕渠無聊，才請渠與其他客人同
      坐云云；另證人陳煌於偵查中雖亦證稱：甲○沒有在「歡樂城卡拉ＯＫ」店工
      作，當天伊有事，請丙○○先帶甲○至店裏云云。然證人丙○○於警詢中係證
      稱：係於當日二十時進入店中等語，惟證人甲○係證稱：係於當日二十二時進
      入該店中等語，顯見證人丙○○與證人甲○於警詢中就二人係何時一起進入該
      卡拉ＯＫ店之時間之陳述已有所不一；況證人丙○○於本院審理時已結證稱：
      「（問：與甲○見過幾次？）於九十二年三月一日係與甲○第一次見面，之前
      並不認識」、「（問：甲○平常怕不怕生？）甲○不會很熱情，她剛來一定會
      怕生」等語，則依證人丙○○上開所述，證人甲○既與證人丙○○不熟識，且
      其本性非屬熱情外向之人，又前往地點屬飲酒唱歌之娛樂場所，甲○不等其丈
      夫陳煌一同前往，豈會與僅有一面之緣之丙○○先至「歡樂城卡拉ＯＫ店」，
      而令自己身陷於完全陌生之環境，實與常理有違。又丙○○自知其工作性質須
      不時穿梭於各桌客人之間，無多餘空暇可照顧甲○，且明知甲○非屬熱情外向
      之人，豈會招呼甲○與其他客人同桌，而毫不顧及甲○怕生之心理？再者，證
      人丙○○既自陳當日係欲與其友人陳金砂、陳金砂之夫、證人甲○、甲○之夫
      陳煌等人約定一同前往該卡拉ＯＫ店，且證人陳煌、陳金砂之夫二人亦均可以
      開車前往等語，則縱當日因一時需等候案外人陳金砂之夫一同前往，衡情僅需
      案外人陳金砂之夫負責搭載陳金砂即可，證人丙○○若欲先行與證人甲○離去
      ，則證人甲○、陳煌夫妻理應一同與證人丙○○前往才是，又何須先由證人丙○○搭載證人甲○一人前往，而獨留證人陳煌在案外人陳金砂之家中？顯見證
      人丙○○、甲○、陳煌三人上揭所言，已有不實。再參以證人丙○○當時係受
      僱於被告庚○○、而證人甲○於偵查中亦屬被告之身分、證人陳煌則係證人甲○之配偶，其希望甲○不致於因本案而受牽連，則渠等三人對證詞有所保留，
      亦與常情相符，實難能期待渠等證詞之客觀正確性，因而足認證人丙○○、甲○、陳煌之前揭證詞應係事後迴護被告之詞，均不足採。
（三）被告於本院審理時既已供稱係「歡樂城卡拉ＯＫ店」之負責人，且店裡的小姐
      都是伊僱用的等語，則被告事後方辯稱：店裡的事情伊都交給丙○○負責處理
      云云，顯與常理有違，不足採信。至於本件被告雖矢口否認僱用證人甲○等情
      ，而證人甲○亦否認受僱於被告在店內工作，本院即無從認定被告係自何時起
      僱用證人甲○，惟證人甲○於九十二年三月一日二十二時許在上揭「歡樂城卡
      拉ＯＫ店」從事坐檯陪酒之工作，依罪疑惟有利於被告之法理，本院僅認定為
      警查獲當日之九十二年三月一日被告有僱用證人甲○在店內工作之事實，附此
      敘明。
（四）按臺灣地區與大陸地區人民關係條例第十五條第四款係稱「僱用」，非如就業
      服務法對違反之行為係以「聘僱」為之，所謂之「聘僱」係指由雇主給付一定
      之工作報酬，而使員工從事其所指派之工作而言，然臺灣地區與大陸地區人民
      關係條例第十五條係用「僱用」一詞，而「留用」又係僱用他人所申請許可僱
      用之大陸地區人民，則「僱用」一詞，在文義上顯然包括聘僱（即有對價關係
      之勞務）及無對價關係而使人為其服勞務二者而言。是本件姑不論被告庚○○
      有無給付一定之工作報酬予證人甲○，惟其使證人甲○在上揭卡拉ＯＫ店從事
      坐檯陪酒之工作，自亦屬僱用之行為無疑。從而，被告辯稱不認識證人甲○，
      亦未有僱用甲○在上揭卡拉ＯＫ店工作云云，顯屬卸責之詞，均不足採信。本
      件事證明確，被告之犯行堪以認定，應予依法論科。
二、核被告庚○○所為，係違反臺灣地區與大陸地區人民關係條例第十五條第四款不
    得僱用大陸地區人民在臺灣地區從事未經許可之工作之規定，應依同條例第八十
    三條第一項之規定處罰。爰審酌被告並無前科紀錄，素行良好，有臺灣臺中地方
    法院檢察署刑案資料查註紀錄表及臺灣高等法院被告全國前案紀錄表各一份在卷
    可參，其僱用大陸地區人民時間不長，所生危害非鉅，及犯後猶飾詞卸責，毫無
    悔意等一切情狀，量處如主文所示之刑，並諭知易科罰金之折算標準。
據上論斷，應依刑事訴訟法第四百五十二條、第二百九十九條第一項前段，臺灣地區
與大陸地區人民關係條例第十五條第四款、第八十三條第一項，刑法第十一條前段、
第四十一條第一項前段，罰金罰鍰提高標準條例第二條，判決如主文。
中      華      民      國    九十二    年     十一     月    二十七    日
                              臺灣臺中地方法院刑事第四庭
                                    審判長法  官  張  靜  琪
                                          法  官  羅  智  文
                                          法  官  王  世  華
右正本證明與原本無異。
如不服本判決，應於判決送達後十日內向本院提出上訴狀，上訴於臺灣高等法院臺中
分院( 須附繕本 )。
                                          書記官
中      華      民      國    九十二    年     十一     月    二十八    日
附錄論罪科刑法條
臺灣地區與大陸地區人民關係條例第十五條
左列行為不得為之：
一  使大陸地區人民非法進入臺灣地區。
二  招攬臺灣地區人民未經許可使之進入大陸地區。
三  使大陸地區人民在臺灣地區從事未經許可或與許可目的不符之活動。
四  僱用或留用大陸地區人民在臺灣地區從事未經許可或與許可範圍不符之工作。
五  居間介紹他人為前款之行為。
臺灣地區與大陸地區人民關係條例第八十三條第一項
違反第十五條第四款或第五款規定者，處二年以下有期徒刑、拘役或科或併科新台幣
三十萬元以下罰金。


司法院資訊處製作；財團法人民間司法改革基金會備份。
